【裁判字號】    98,交訴,243
【裁判日期】    990513
【裁判案由】    公共危險等
【裁判全文】
臺灣板橋地方法院刑事判決             98年度交訴字第243號
公  訴  人  臺灣板橋地方法院檢察署檢察官
被      告  丙○○
選任辯護人  張信陽律師
上列被告因公共危險等案件，經檢察官提起公訴（98年度偵字第
27499號），本院判決如下：
    主    文
丙○○犯肇事致人傷害逃逸罪，處有期徒刑柒月；又犯過失傷害
罪，處拘役伍拾日，如易科罰金，以新臺幣壹仟元折算壹日。
    事    實
一、丙○○考領有普通小型車駕駛執照，於民國98年8 月1 日下
    午5 時45分許，駕駛車牌號碼HX-9388 號自小客車，沿臺北
    縣三重市○○○路往大智街方向行駛，行經大智公園旁欲左
    轉大同北路97號，且駕駛之汽車左前輪已跨越中線時（下稱
    肇事地點），因發現有垃圾車行經該巷將要駛出，乃預計倒
    車繞行大智公園再重行左轉進入該巷，其本應注意倒車時，
    應顯示倒車燈光或手勢後，謹慎緩慢後倒，並應注意其他車
    輛及行人之規定，而依當時之天候晴、光線為日間自然光線
    、路面無障礙物，並無不能注意之特別情事，竟疏未注意而
    貿然倒車，致其車身左後側撞擊乙○○駕駛之車牌號碼CKY-
    579 號機車前葉子板，使之人車倒地，受有左膝撕裂傷、左
    手肘擦傷、左膝擦傷等傷害。詎丙○○明知駕車肇事致人受
    傷，竟未留在現場採取救護措施，反而另基於肇事逃逸之犯
    意，駕駛上開自小客車逃離現場。嗣因員警據報至現場處理
    ，經詢問目擊之機車騎士甲○○，而查知上情。
二、案經乙○○訴由台北縣政府警察局三重分局報請臺灣板橋地
    方法院檢察署檢察官偵查起訴。
    理    由
一、按被告以外之人於審判外之陳述，雖不符前4 條之規定，而
    經當事人於審判程序同意作為證據，法院審酌該言詞陳述或
    書面陳述作成時之情況，認為適當者，亦得為證據，刑事訴
    訟法第159 條之5 定有明文；故當事人如放棄對原供述人之
    反對詰問權，於審判程序表示同意該等傳聞證據可作為證據
    ，除法院認該傳聞證據欠缺適當性外，自可承認其證據能力
    。經查，關於本案屬於審判外陳述之傳聞證據，公訴人、被
    告丙○○及其辯護人於審判程序均同意作為證據（見本院卷
    第72頁），且經本院審酌該證據作成情況均無不適當之情形
    ，是依上開規定，認得作為本案證據。
二、訊據被告固不否認有於上述時間駕駛車牌號碼HX-9388 號自
    小客車行經肇事地點，惟矢口否認有何過失傷害及肇事逃逸
    犯行，辯稱：當天我並沒有撞傷告訴人乙○○，也沒有肇事
    逃逸，我雖然有行經肇事地點，但沒有在該處倒車，更未發
    生碰撞，後來是直走再繞公園一圈，就開進巷子回家，此由
    我車後保險桿處無刮擦痕可見云云。經查：
  (一)告訴人乙○○於前揭時、地，遭被告所駛車輛倒車撞擊其駕
    駛之機車前葉子板，致人車倒地受有上述傷害，惟被告卻逕
    自逃逸未於現場救護等情，業經目擊證人甲○○於警、偵訊
    及本院審理時證述明確（見偵11、35、36卷第頁、本院卷第
    72頁反面至75頁反面），核與告訴人所證相符（見偵卷第8
    至10、34、35頁、本院卷第76至78頁），並有記載告訴人受
    有如事實欄所示傷害之台北縣立醫院98年8 月1 日第000000
    00號診斷證明書、道路交通事故現場圖各1 份、載明告訴人
    機車係前面遭被告汽車後側撞擊，及被告肇事後逃逸等相關
    事故現場、當事人狀況之道路交通事故調查報告表2 份，及
    蒐證照片12幀在卷可憑（見偵卷第18至27頁），堪信為真。
  (二)被告雖以前詞置辯，然：
  1.兩車相撞非必然會留下刮擦痕，亦即是否造成前述痕跡，還
    需視撞擊速度、方式、部位、次數、車輛堅硬程度等不同情
    形而定，非可一概而論，換言之，當然不能以未留下刮擦痕
    遽謂必無撞擊之發生；且依證人甲○○證稱：兩車不是很激
    烈的撞擊，只是被告倒車時壓到乙○○及她的機車，之後還
    不斷向後倒車擠壓乙○○機車，又過了一陣子才停下來等語
    （見本院卷第73頁），及證人乙○○證稱：我機車停在被告
    汽車後面，被告就突然倒車等語（見本院卷第76頁反面）可
    知，本案交通事故是在原本兩車均呈靜止狀態下，被告汽車
    起步倒車推擠機車造成告訴人倒地受傷所致，顯然並非高速
    、激烈、多次、遭尖銳部位撞擊之交通事故，則撞擊後被告
    車輛未留下刮擦痕亦屬合乎常情。
  2.況證人甲○○已證稱：我騎車行經肇事地點，就看到被告汽
    車停在路中央要左轉，左前輪已跨越中線了，但因為巷子裡
    有一台垃圾車，所以被告車輛先往前動一下，接著就倒車，
    然後就直接碰撞騎機車在後方約1 公尺處停等之乙○○，撞
    到後還繼續向後推擠乙○○及機車，導致乙○○先往我機車
    方向倒，後來又往另外一邊倒地，因此左小腿受傷，機車車
    殼也破損等語明確（見偵卷第11、35頁、本院卷第72頁反面
    至74頁反面、75頁反面），按證人甲○○係在場目擊，於案
    發前與被告、告訴人均不相識之陌生人，自與被告、告訴人
    並無親誼夙怨，證述內容復無不合理之處，所言自較被告之
    辯解為可採；復與乙○○所證：我騎車經過肇事地點本來是
    要直行，因為被告要左轉擋在前面，我就停在他後面，當時
    被告沒有按喇叭，也沒有閃警示燈，就往後倒車撞到我機車
    前葉子板，造成我倒地受傷等語相符（見偵卷第9 、34頁、
    本院卷第76頁反面至77頁反面），堪信為真，足見被告當日
    駕駛汽車確有撞擊告訴人機車，致其倒地受傷之事實無疑。
  3.證人乙○○證稱：當天我是被一台黑色、廠牌不認識的汽車
    撞到，被撞到時我就有稍微記一下車牌，後來同一部車又開
    回原地，旁邊的人都說就是這台車撞我的，我自己看了車牌
    後也確定是同一部車，就拿出紙筆記下車號等語（見偵卷第
    9 、34頁、本院卷第76頁反面、77、78頁），核與證人甲○○所證：本案撞到乙○○的是一台黑色奧迪汽車，後來同一
    款式、同顏色的汽車繞了一圈又回到原地，然後左轉進入巷
    子，在場目擊的一對情侶也有看到肇事汽車車牌等語相符（
    見偵卷第35、36頁、本院卷第72頁反面至73頁反面、75頁）
    ，參以被告亦不否認於同一時間有行經肇事地點，並在該處
    停等約3 秒鐘後，先直走繞大智公園一圈，再左轉進入大同
    北路97號巷子等情（見本院卷第76、78頁），而與前開證人
    證述肇事車輛之行進路徑完全相符，另被告當日駕駛車輛之
    顏色（黑色）、廠牌（奧迪）亦分別與前揭證人所言相符，
    益證被告即為本案倒車撞擊告訴人乙○○致其受傷之人無訛
    ，是被告辯稱其未倒車，亦未與告訴人機車發生撞擊，應係
    告訴人自己重心不穩致倒地云云，均非可採。
  4.另被告撞擊告訴人乙○○致傷之後，並未留在現場採取救護
    措施乙節，業經證人乙○○、甲○○分別證述屬實（見偵卷
    第9 、34、35頁、本院卷第73頁及反面、74頁反面、77頁）
    ，且依證人甲○○所證：被告倒車撞到並繼續推擠乙○○及
    機車一陣子，導致乙○○先往我機車方向倒，我機車因而彈
    到路邊，還撞到停在路邊的機車，乙○○則喊叫接著連人帶
    車倒到另一邊地上，機車車殼也破損；撞擊發生後被告汽車
    有先就地停下來，隔了一會兒，直到我穩住我的機車後，才
    看到被告駕車正要往前開離等語（見本院卷第72頁反面、73
    頁、74頁反面、第75頁反面），可知本案交通事故至少牽連
    3 部機車（乙○○、甲○○、路旁機車），肇事現場混亂且
    有人倒地、喊叫、並有車殼破損，被告又於撞擊後停等原地
    一段時間，則於此種情形下，被告斷無渾然未察覺已發生本
    案碰撞致人受傷之可能，惟仍逕自逃離，有如前述，足見被
    告確有肇事逃逸之故意及行為無誤。
  (三)綜上所述，本案事證明確，被告前開所辯，均為卸責推諉之
    詞，顯不足採。故被告肇事逃逸、過失傷害之犯行，均堪以
    認定。
三、按汽車倒車時，應顯示倒車燈光或手勢後，謹慎緩慢後倒，
    並應注意其他車輛及行人，道路交通安全規則第110 條第2
    款定有明文。被告既領有駕駛執照，有道路交通事故調查報
    告表可憑（見偵卷第21頁），則對於上開規定自無從諉為不
    知，且當時係晴，日間自然光線，視距良好，柏油路面乾燥
    、無缺陷、無障礙物，依被告之智識、能力又無不能注意之
    情事，竟疏未注意首揭事項即貿然倒車，因而肇致車禍事故
    ，其駕駛行為顯有過失，至為灼然。而告訴人乙○○係因此
    而受有前揭傷害，與被告之過失駕駛行為，自有相當因果關
    係。
四、至於被告之辯護人聲請本院傳喚證人即：1.到場處理及製作
    筆錄、現場圖之員警黃柏榕。2.福保汽車有限公司負責人謝
    政安。3.台北縣立醫院急診科王明正醫師、骨科陳維德醫師
    及調取告訴人乙○○全部病歷資料乙節。查本案事證已臻明
    確，有如前述，且有關1.部分，黃柏榕僅事後到場處理，並
    未親見本案交通事故之發生；又有關1.、2.部分，被告自小
    客車保險桿縱使未留有刮、擦痕，亦無以推翻被告確有撞擊
    告訴人機車致其受傷之事實；而關於3.部分，辯護人之待證
    事項係為釐清被告應負擔之民事責任，足見均與被告是否有
    本案肇事逃逸、過失傷害犯行之認定無影響，堪認無調查之
    必要，附此敘明。
五、核被告所為，係犯刑法第185 條之4 之駕駛動力交通工具致
    人受傷逃逸罪、同法第284 條第1 項前段之過失傷害罪。又
    被告所犯前開2 罪間，犯意各別，行為互殊，應分論併罰。
    爰審酌被告因一時疏失肇生事故，竟起意逃逸，置告訴人乙○○於不顧，漠視他人生命安全，且於本院準備程序中明白
    表示不願賠償告訴人之意，足見並無悔意，衡以雙方迄今尚
    未達成和解，及告訴人所受傷害、被告素行、動機、過失情
    節、所生危害等一切情狀，分別量處如主文所示之刑，及就
    過失傷害部分諭知易科罰金之折算標準，以資懲儆。
六、據上論斷，應依刑事訴訟法第299 條第1 項前段，刑法第18
    5 之4 、第284 條第1 項前段、第41條第1 項前段，刑法施
    行法第1 條之1 ，判決如主文。
本案經檢察官楊景舜到庭執行職務。
中    華    民    國    99    年    5     月    13    日
                  交通法庭  審判長法  官  王綽光
                                  法  官  陳正昇
                                  法  官  洪珮婷
以上正本證明與原本無異。
如不服本判決應於收受本判決後10日內向本院提出上訴書狀，並
應敘述具體理由，如未敘述上訴理由者，應於上訴期間屆滿後20
日內補提理由書狀於本院（均須按他造當事人之人數附繕本）「
切勿逕送上級法院」。
                                  書記官  陳永訓
中    華    民    國    99    年    5     月    13    日
附錄本判決論罪之法條：
刑法第185條之4：
駕駛動力交通工具肇事，致人死傷而逃逸者，處6 月以上5 年以
下有期徒刑。
中華民國刑法第284條第1項
因過失傷害人者，處6 月以下有期徒刑、拘役或5 百元以下罰金
，致重傷者，處1 年以下有期徒刑、拘役或5 百元以下罰金。

司法院資訊處製作；財團法人民間司法改革基金會備份。
